臺灣臺中地方法院民事判決　96年度訴字第2137號
　原　　　告　台中商業銀行股份有限公司
　法定代理人　丙○○
　訴訟代理人　丁○○
　被　　　告　甲○○
　　　　　　　乙○○
上當事人間請求塗銷所有權移轉登記事件，經本院於民國96年9
月18日言詞辯論終結，判決如下：
    主    文
被告甲○○與乙○○間於民國95年12月12日就如附表所示不動產
所為之贈與債權行為及移轉所有權之物權行為，應予撤銷。
被告乙○○應將前項於民國95年12月22日以贈與為原因所為之所
有權移轉登記予以塗銷。
訴訟費用由被告負擔。
    事實及理由
甲、程序方面：
    按不變更訴訟標的，而補充或更正事實上或法律上之陳述者
    ，非為訴之變更或追加，民事訴訟法第256條定有明文。本
    件原告提起本訴原聲明第二項請求：「訴訟費用由被告等連
    帶負擔。」嗣於民國（下同）96年9月18日言詞辯論期日當
    庭就訴之聲明連帶二字請求刪除，依前開說明，應予准許。
乙、實體方面：
壹、原告主張：訴外人蔡明哲於94年9月6日邀同被告甲○○為連
    帶保證人，向原告借款新臺幣（下同）100萬元，約定期限
    至100年9月6日止。詎蔡明哲自95年10月6日起，未依約給付
    本息，債務視為全部到期，尚積欠原告984,531元及遲延利
    息，經原告向臺灣南投地方法院聲請96年度促字第201號支
    付命令促其清償，並對蔡明哲財產實施假扣押。被告甲○○
    明知對於原告之借款應負連帶清償責任，卻於95年12月12日
    將其所有坐落台中縣太平市○○段1173地號土地、應有部分
    10000分之101及其上1644建號建物、應有部分全部，門牌號
    碼台中縣太平市○○○街51號4樓之1（下稱系爭房地），贈
    與被告乙○○，而於95年12月22日以贈與為原因移轉所有權
    登記予被告乙○○，被告甲○○於為前開無償行為之時，除
    本件房地外已無資產，其將本件房地贈與被告乙○○，使自
    己陷於無資力，構成詐害原告債權之行為，爰依民法第244
    條第1項、第4項之規定請求撤銷被告間對本件不動產所為之
    贈與債權行為及所有權移轉登記之物權行為，並請求被告乙
    ○○塗銷上開所有權移轉登記等語，爰提起本訴。並聲明：
    1.被告甲○○與乙○○間就附表所示不動產之贈與債權行為
      及移轉所有權之物權行為，應予撤銷。
    2.被告乙○○應將前項於95年12月22日以贈與為原因所為之
      所有權移轉登記應予塗銷。
貳、被告則以：被告甲○○對於擔任蔡明哲借款連帶保證人不爭
    執，被告對贈與系爭房地之事實亦不爭執。並聲明：駁回原
    告之訴。
參、得心證之理由：
一、原告主張之事實，業據其提出與所述情節相符之借據、借款
    交易明細表、土地及建物登記謄本、財政部臺灣省中區國稅
    財產歸戶查詢清單、臺灣南投地方法院聲請96年度促字第20
    1號支付命令暨確定證明書及臺灣南投地方法院民事執行處9
    6年7月23日投院霞96執愛字第4657號函等影本各一份附卷為
    證，即被告甲○○對於擔任蔡明哲借款連帶保證人不爭執，
    被告對贈與系爭房地之事實，亦無爭執，是依本院調查證據
    之結果，堪信原告之主張為真實。
二、綜上可知，本件被告甲○○明知其財產不足清償原告之債權
    ，竟於原告催討之際，故意將系爭不動產無償移轉予被告乙
    ○○，使自己陷於無資力，被告二人間之無償行為顯有害及
    原告債權之受償，實已侵害原告之債權。從而，原告依民法
    第二百四十四條第一項之規定，請求被告甲○○與乙○○間
    於95年12月12日就如附表所示不動產所為之贈與債權行為及
    移轉所有權之物權行為，應予撤銷；被告乙○○應將前項於
    95年12月22日以贈與為原因所為之所有權移轉登記予以塗銷
    ，即屬正當，應予准許。
肆、訴訟費用負擔之依據：民事訴訟法第七十八條、第八十五條
    第一項前段。
中　　華　　民　　國　　96　　年　　10　　月　　12　　日
                  民事第一庭    法  官  呂明坤
正本係照原本作成。
如對本判決上訴，須於判決送達後20日內向本院提出上訴狀。
中　　華　　民　　國　　96　　年　　10　　月　　12　　日
                                書記官
